【裁判字號】    95,訴,603
【裁判日期】    950925
【裁判案由】    毒品危害防制條例
【裁判全文】
臺灣基隆地方法院刑事判決               95年度訴字第603號
公  訴  人  臺灣基隆地方法院檢察署檢察官
被      告  甲○○
上列被告因違反毒品危害防制條例案件，經檢察官提起公訴（95
年度毒偵緝字第72號），因被告所犯為死刑、無期徒刑、最輕本
刑為3 年以上有期徒刑之罪，或高等法院管轄第一審案件以外之
罪，且於準備程序進行中，被告先就被訴事實為有罪之陳述，經
本院合議庭裁定進行簡式審判程序，判決如下：
    主  文
甲○○施用第一級毒品，處有期徒刑陸月，如易科罰金，以銀元
佰元即新台幣玖佰元折算壹日；又施用第二級毒品，處有期徒
刑月，如易科罰金，以銀元佰元即新台幣玖佰元折算壹日。
應執行有期徒刑捌月，如易科罰金，以銀元佰元即新台幣玖佰
元折算壹日。
    事  實
一、甲○○前因施用第一級毒品案件，經觀察、勒戒後，因認無
    繼續施用毒品之傾向，經臺灣基隆地方法院檢察署檢察官以
    93年度毒偵字第2295號、94年度毒偵字第1274號不起訴處分
    確定，並於民國94年6 月7 日執行完畢釋放。詎其復於95年
    2 月28日經警採尿時回溯24小時（應扣除經警查獲至採尿間
    之期間，蓋經警查獲後，不可能施用毒品）內之不詳時間，
    在基隆市火車站之公廁內，以將第一級毒品海洛因放入針筒
    加水混合注射手臂皮膚之方式，施用第一級毒品，並另行起
    意，於95年2 月28日經警採尿時回溯96小時（應扣除經警查
    獲至採尿間之期間，蓋經警查獲後，不可能施用毒品）內之
    不詳時間，在其位於基隆市○○區○○路85巷8 之2 號1 樓
    住處，以將第二級毒品安非他命置於鋁箔紙上加熱，吸食所
    產生煙霧之方式，施用第二級毒品，嗣於95年2 月28日經警
    查獲後，始悉上情。
二、案經基隆市警察局第三分局報請臺灣基隆地方法院檢察署檢
    察官偵查起訴。
    理  由
壹、程序事項
    被告甲○○所犯者非為死刑、無期徒刑、最輕本刑為3 年以
    上有期徒刑之罪或高等法院管轄第一審案件，其於準備程序
    進行中，先就被訴事實為有罪之陳述，經告知其簡式審判程
    序之旨，並聽取公訴人、被告之意見後，本院合議庭依刑事
    訴訟法第273 條之1 第1 項之規定，裁定由受命法官獨任以
    簡式審判程序進行本案之審理。
貳、實體事項：
一、事實認定部分
    上開事實，業據被告於警詢、偵查及本院審理時坦承不諱，
    且被告為警查獲後，採集之尿液檢體經送昭信科技顧問股份
    有限公司檢驗，呈海洛因之代謝物嗎啡及安非他命之陽性檢
    驗結果，此有該公司95年3 月14日出具之濫用藥物尿液檢體
    檢驗報告及基隆市警察局第三分局偵辦毒品案件尿液檢體對
    照表附卷可稽；又人體施用海洛因、安非他命，均能快速吸
    收，施用海洛因後24小時內經由尿液排出之量可達使用劑量
    之80% ，而施用安非他命後，總計約有施用劑量之90% 在3
    至4 天內由尿液排出，惟上開排出體外之時間，會因施用劑
    量、施用頻率、體內代謝狀況之不同而異，有行政院衛生署
    管制藥品管理局90年5 月4 日管檢字第93902 號函在卷可參
    ，是認被告之自白與事實相符，被告犯行應堪認定。
二、論罪科刑部分
（一）被告曾受事實欄所載之觀察、勒戒執行完畢，於94年6 月
      7 日釋放，有臺灣高等法院被告前案紀錄表在卷可稽，其
      經觀察、勒戒執行完畢釋放後，5 年內再行施用第一級及
      第二級毒品，核其所為，係犯毒品危害防制條例第10條第
      1 項及第2 項之施用第一級及第二級毒品罪，所犯上開2
      罪間，犯意各別、行為互殊，應予分論併罰。爰審酌被告
      經觀察、勒戒後，竟未戒除毒癮之惡習，而再度施用毒品
      ，然其所為僅屬戕害自身之行為，未侵犯其他法益，且其
      於偵審中均坦認犯行，犯後態度良好等一切情狀，量處如
      主文所示之刑。
（二）按行為後法律有變更者，適用行為時之法律，但行為後之
      法律有利於行為人者，適用最有利於行為人之法律，刑法
      第2 條第1 項定有明文；又比較新舊法時，應就罪刑相關
      之一切情形，綜其全部罪刑之結果而為比較（最高法院95
      年第8 次刑事庭會議決議參照）。另按刑法第51條關於定
      應執行刑及同法第41條關於易科罰金之規定，均於94年2
      月2 日修正公布，並自95年7 月1 日起施行，是被告行為
      後法律已有變更，自應為新舊法之比較適用：
      1.修正前刑法第51條第5 項規定：「宣告多數有期徒刑者
        ，於各刑中之最長期以上，各刑合併之刑期以下，定其
        刑期。但不得逾20年。」修正後該款規定：「宣告多數
        有期徒刑者，於各刑中之最長期以上，各刑合併之刑期
        以下，定其刑期。但不得逾30 年 。」比較修正前後之
        規定，修正後之規定將定應執行刑之上限自20年提高為
        30年，顯非有利於被告，是應以修正前之規定對於被告
        較為有利。
      2.修正前刑法第41條第2 項規定：「併合處罰之數罪，均
        有前項情形，其應執行之刑逾6 個月者，亦同。」即對
        於數罪併罰之情形，若併罰之數罪均符合同條第1 項所
        定易科罰金之要件，縱併合處罰所定應執行之刑逾6 個
        月者，仍得易科罰金；而修正後該款規定：「前項規定
        於數罪併罰，其應執行之刑未逾6 月者，亦適用之。」
        是依修正後之規定，縱併合處罰之數罪均符合同條第1
        項所定易科罰金之要件，若所定應執行之刑逾6 月者，
        即不得易科罰金，是就併合處罰之數罪均符合易科罰金
        之要件，且所定應執行之刑逾6 個月之情形而言，依修
        正前之規定仍得易科罰金，而依修正後之規定即不得易
        科罰金，經比較新舊法之結果，自以修正前之規定對於
        被告較為有利。
      3.修正前刑法第41條第1 項規定：「犯最重本刑為5 年以
        下有期徒刑以下之刑之罪，而受6 個月以下有期徒刑或
        拘役之宣告，因身體、教育、職業、家庭之關係或其他
        正當事由，執行顯有困難者，得以1 元以上3 元以下折
        算1 日，易科罰金。但確因不執行所宣告之刑，難收矯
        正之效或難以維持法秩序者，不在此限。」另依95年5
        月17日修正刪除前罰金罰鍰提高標準條例第2 條前段規
        定：「依刑法第41條易科罰金或第42條第2 項易服勞役
        者，均就其原定數額提高為100 倍折算1 日。」是易科
        罰金之折算標準係以銀元100 元以上300 元以下折算1
        日，經以1 比3 之比例折算後，即係以新台幣300 元以
        上900 元以下折算1 日；而修正後刑法第41條第1 項規
        定：「犯最重本刑為5 年以下有期徒刑以下之刑之罪，
        而受6 個月以下有期徒刑或拘役之宣告者，得以新台幣
        1,000 元、2,000 元或3,000 元折算1 日，易科罰金。
        但確因不執行所宣告之刑，難收矯正之效或難以維持法
        秩序者，不在此限。」是易科罰金之折算標準係以新台
        幣1,000 元、2,000 元或3,000 元折算1 日，經比較新
        舊法之規定，舊法規定之折算標準對於被告自較有利。
      4.綜上，經綜合比較新舊法之結果，修正前之規定對於被
        告並無不利，揆諸首揭規定，自應適用修正前刑法之規
        定，定被告應執行之刑及諭知易科罰金之折算標準。
據上論斷，應依刑事訴訟法第273 條之1 第1 項、第299 條第1
項前段，毒品危害防制條例第10條第1 項、第2 項、第23條第2
項，刑法第11條前段、第2 條第1 項前段，修正前刑法第41條第
1 項、第2 項、第51條第5 款，修正前罰金罰鍰提高標準條例第
2 條，現行法規所定貨幣單位折算新台幣條例第2 條，判決如主
文。
本案經檢察官乙○○到庭執行職務。
中    華    民    國    95    年    9     月    25    日
                  刑事第五庭法    官  邰婉玲
以上正本證明與原本無異。
對於本件判決如有不服，應於收受送達後10日內，向本院提出上
訴書狀，上訴於臺灣高等法院，並按他造當事人之人數附具繕本
。
中    華    民    國    95    年    9     月    25    日
                            書 記 官  林建清
附錄所犯法條：毒品危害防制條例第10條。
施用第一級毒品者，處 6 月以上 5 年以下有期徒刑。
施用第二級毒品者，處 3 年以下有期徒刑。


司法院資訊處製作；財團法人民間司法改革基金會備份。
